臺灣高等法院臺中分院刑事裁定
110年度聲再字第166號
聲  請  人  
即受處分人  賴信嘉



上列聲請人因違反毒品危害防制條例案件，對於本院109年度上
訴字第2070號，中華民國110年1月28日強制戒治確定裁定，聲請
重新審理，本院裁定如下：
    主  文
本件重新審理之聲請駁回。
    理  由
一、聲請人即受處分人賴信嘉（下稱聲請人）聲請意旨略以：原
    處分施以強制戒治所依據之「有無繼續施用毒品傾向評估標
    準記錄表」，經法務部與衛福部及專家學者研議，於民國11
    0年3月26日修正，就評分項目、前科紀錄有所調整，對聲請
    人有利，爰於知悉後之30日內依法提起本件重新審理等語。
二、按觀察、勒戒及強制戒治之裁定確定後，有下列情形之一，
    認為應不施以觀察、勒戒或強制戒治者，受觀察、勒戒或強
    制戒治處分之人，或其法定代理人、配偶，或檢察官得以書
    狀敘述理由，聲請原裁定確定法院重新審理：⑴適用法規顯
    有錯誤，並足以影響裁定之結果者。⑵原裁定所憑之證物已
    證明為偽造或變造者。⑶原裁定所憑之證言、鑑定或通譯已
    證明其為虛偽者。⑷參與原裁定之法官，或參與聲請之檢察
    官，因該案件犯職務上之罪，已經證明者。⑸因發現確實之
    新證據足認受觀察、勒戒或強制戒治處分之人，應不施以觀
    察、勒戒或強制戒治者。⑹受觀察、勒戒或強制戒治處分之
    人，已證明其係被誣告者。聲請重新審理，應於裁定確定後
    30日內提起；但聲請之事由，知悉在後者，自知悉之日起算
    ；聲請重新審理，無停止觀察、勒戒或強制戒治執行之效力
    ；但原裁定確定法院認為有停止執行之必要者，得依職權或
    依聲請人之聲請，停止執行之；法院認為無重新審理之理由
    ，或程序不合法者，應以裁定駁回之，毒品危害防制條例第
    20條之1第1項至第4項前段定有明文。
三、經查：　
　㈠本院於110年1月28日以109年度上訴字第2070號令入戒治處所
    強制戒治之裁定（下稱原確定裁定），聲請人不服提起抗告
    ，業經最高法院於110年3月31日以110年度台抗字第465號抗
    告駁回而告確定。又本件聲請人雖係提出抗告裁定補提理由
    狀，本院已於110年4月30日訊問筆錄確認聲請人之真意，其
    應係依毒品危害防制條例第20條之1第1項、第3項後段之規
    定，就上開強制戒治之確定裁定聲請重新審理（見本院110
    年度聲再字第166號卷第5至7頁）。故聲請人於110年4月15
    日向監所主管提出抗告裁定補提理由狀（見本院卷第17頁附
    該狀上之法務部○○○○○○○○「收受收容人訴狀章」之戳章），
    聲請重新審理，應屬合法。
　㈡聲請人援引「有無繼續施用毒品傾向評估標準紀錄表」已於1
    10年月3月26日修正為由，聲請重新審理，顯然係主張本件
    有毒品危害防制條例第20條之1第1項第5款所示「⑸因發現確
    實之新證據足認受觀察、勒戒或強制戒治處分之人，應不施
    以觀察、勒戒或強制戒治者」之理由。惟查，「有無繼續施
    用毒品傾向評估標準紀錄表」為法務部針對多數不特定人民
    ，就有無繼續施用毒品傾向評估事項所為對外發生法律效果
    之具有法規性質之命令，是上開評估標準紀錄表之修正，屬
    於行政規則或法規命令之修正，並非前引毒品危害防制條例
    第20條之1第1項第5款所稱之「新證據」，聲請人以此為由
    聲請重新審理，與法定要件不符，尚非有據。又原確定裁定
    於110年1月28日作成時，有無繼續施用毒品傾向評估標準紀
    錄表」及「有無繼續施用毒品傾向評估標準說明手冊」，均
    尚未修正，法務部○○○○○○○○依據當時有效之修正前評估標準
    製作「有無繼續施用毒品傾向證明書」、「有無繼續施用毒
    品傾向評估標準紀錄表」（見本院109年度上訴字第2070號
    卷第109頁至第112頁），評估聲請人有繼續施用毒品之傾向
    ，自屬合法，原確定裁定憑以認定聲請人有繼續施用毒品之
    傾向，而以109年度上訴字第2070號裁定，令聲請人入戒治
    處所強制戒治，難認有毒品危害防制條例第20條之1第1項第
    1款所指適用法規顯有錯誤足以影響裁定之結果，或同條項
    第3款所稱原確定裁定所憑之鑑定已證明其為虛偽之情事。
　㈢綜上所述，本件聲請重新審理，為無理由，應予駁回。又評
    估標準評分說明手冊及評估標準紀錄表修正後，如依新標準
    重新評估，有合於保安處分執行法第28條第1項前段所稱「
    保安處分定有期間者，在期間未終了前，認無繼續執行之必
    要」之情形時，應由戒治處所將無繼續執行之必要之事由陳
    報檢察官，由檢察官聲請法院裁定停止戒治，並經法院裁定
    停止戒治後釋放，附此敘明。
據上論斷，依毒品危害防制條例第20條之1第4項前段，裁定如主
文。
中　　華　　民　　國　　110 　年　　5 　　月　　12　　日
           刑事第六庭    審判長法　官  唐  光  義
　　　　　　　　　　　　　　   法　官  劉  柏  駿 
　　　　　　　　　　　　       法　官  許  冰  芬                          
以上正本證明與原本無異。     
如不服本裁定，應於收受送達後5日內向本院提出抗告書狀(須附
繕本)。
                               書記官  陳  怡  芳

中　　華　　民　　國　　110 　年　　5 　　月　12 　日